【裁判字號】    91,簡,928
【裁判日期】    920703
【裁判案由】    補習及進修教育法
【裁判全文】
臺北高等行政法院判決                              九十一年度簡字第九二八號
    原      告  甲○○
    被      告  台北縣政府
    代  表  人  蘇貞昌縣長）.
    訴訟代理人  丙○○
                乙○○
右當事人間因補習及進修教育法事件，原告不服教育部中華民國九十一年九月十日台
（九一）訴字第九一一一八四三一號訴願決定，提起行政訴訟。本院判決如左︰
    主  文
原告之訴駁回。
訴訟費用由原告負擔。
    事  實
原告遭民眾檢舉，未經核准立案，擅自於台北縣瑞芳鎮○○路二三號二樓以「陽光學
園」名義招生、授課，經被告查證屬實，於民國（下同）九十一年四月十九日以北府
教社字第０九一００五三０五七號函，促請其立即停止一切招生、授課活動，並於同
年五月七日以北府教社字第０九一０二二０一一三號公告周知（原告對上開二處分並
未聲明不服）。嗣被告所屬教育局復於九十一年六月五日前往現場稽查，發現其無視
法令規定，仍然繼續招生、授課中，被告爰予拍照存證，並製作「現場記錄表」由現
場人員簽名確認，被告爰於九十一年六月十八日以北府教社字第０九一０二九二九三
一號處分書，依補習及進修教育法第二十四條規定，處原告新台幣（下同）十萬元之
罰鍰。原告不服，提起訴願，遭駁回；原告猶表不服，遂提起本件行政訴訟。茲摘敘
兩造訴辯意旨如次：
甲、原告方面：
  壹、聲明：訴願決定、原處分均撤銷。
  貳、陳述：
    一、原告並非為「陽光學園」之負責人，該負責人為廖莉萍與許翠萍，合先敘明。
    二、九十一年一月三十日原告向房東廖胡換君租賃台北縣瑞芳鎮○○路二三號二
        樓，惟該學園之負責人向原告收取二十八萬元後，即將學生全數帶走，原告
        只做了籌備動作；所租賃之房屋僅開放作小朋友閱讀區，準備立案之時，無
        法拿到房屋之所有權狀及使用執照；此間，原告並未招生，亦未有授課之行
        為。九十一年六月五日稽查人員到查時，簽字的黃意晴君並非教師，僅為幫
        忙清掃之人員。
    三、查該地址恰巧位於國小正門對面，先前陽光學園之負責人每星期皆會帶小朋
        友出去玩，其中部分學生仍有所留戀，同年六月五日原告開立四張收據予家
        長，但並非為招生之收入。若被告強說原告有招生之事實，原告無重大事實
        違規，被告之裁量顯然過重。
乙、被告方面：
  壹、聲明：駁回原告之訴。
  貳、陳述：
    一、程序部分：
        對於該班未經核准立案及擅自招生授課經查屬實，被告於九十一年四月十九
        日以北府教社字第０九一００五三０五七號函取締在案，並於同年五月七日
        以北府教社字第０九一０二二０一一三號公告周知，另於九十一年六月五日
        至現場查證屬實，仍然繼續招生授課，無視政府與法令之規範，被告遂依補
        習及進修教育法第二十四條 ，處負責人十萬元整，應無不當。
    二、實體部分：
        原告聲稱其「並非陽光學園負責人」，惟經被告至現場稽查，負責人相關資
        料皆由陽光學園提供，該班明顯掛立「陽光學園」招牌對外招生，並現場有
        教室課桌椅及學生上課，且未經核准立案前均不得招生，因未見原告提出具
        體有效之申請資料，原告顯有意觸犯法規，被告應本職權依法裁處，以維護
        縣民之權益及學童安全。
    理  由
一、查「補習及進修教育法」第二十四條規定：「未依法申請核准立案，而以補習班
    或類似補習名義擅自招生者，由直轄市、縣（市）主管教育行政機關命其立即停
    辦，並公告之；其所使用之器材、設備得沒入；其負責人處新台幣五萬元以上二
    十五萬元以下罰鍰，經處罰鍰後仍不遵令停辦者，得按日連續處罰。依前項規定
    所處罰鍰，經限期繳納，屆期仍未繳納者，由直轄市、縣（市）主管教育行政機
    關移送強制執行。」
二、本件原告遭民眾檢舉，未經核准立案，擅自於台北縣瑞芳鎮○○路二三號二樓以
    「陽光學園」名義招生、授課，經被告查證屬實，於九十一年四月十九日以北府
    教社字第０九一００五三０五七號函，促請其立即停止一切招生、授課活動，並
    於同年五月七日以北府教社字第０九一０二二０一一三號公告周知（原告對上開
    二處分並未聲明不服）。嗣被告所屬教育局復於九十一年六月五日前往現場稽查
    ，發現其無視法令規定，仍然繼續招生、授課中，被告爰予拍照存證，並製作「
    現場記錄表」由現場人員簽名確認，被告爰於九十一年六月十八日以北府教社字
    第０九一０二九二九三一號處分書，依補習及進修教育法第二十四條規定，處原
    告十萬元之罰鍰。原告不服，提起訴願，遭決定駁回之事實，有被告九十一年四
    月十九日北府教社字第０九一００五三０五七號函、九十一年五月七日北府教社
    字第０九一０二二０一一三號公告、九十一年六月十八日北府教社字第０九一０
    二九二九三一號處分書、現場紀錄表、現場照片三張、訴願決定書等附卷可稽，
    自堪信為真實。
三、原告主張：原告並非為「陽光學園」之負責人，該負責人為廖莉萍與許翠萍云云
    ，惟查被告所屬教育局於九十一年六月五日至現場稽查時，原告之員工黃意晴在
    場表示該「陽光學園」之負責人為原告，否則「陽光學園」未申辦登記，被告又
    如何得知其負責人為何人？雖原告辯稱：黃意晴並非教師，僅為幫忙清掃之人員
    云云，惟供述事實並非以具有教師身分者為限，任何人之供詞只要據實客觀陳述
    ，均可作為証據，原告所訴核無足採。
四、原告主張：該學園之負責人向原告收取二十八萬元後，即將學生全數帶走，原告
    只做了籌備動作，因無法拿到房屋之所有權狀及使用執照，所以無法立案云云，
    惟查原告與前任負責人及房東間之糾紛，事屬私權爭執，應由原告循民事訴訟途
    徑解決，並不影響原告為「陽光學園」負責人之事實認定。
五、原告主張：原告並未招生，亦未有授課之行為，該地址恰巧位於國小正門對面，
    先前陽光學園之負責人每星期皆會帶小朋友出去玩，並非補習行為云云，惟查原
    告經被告發函促請其立即停止一切招生、授課活動後，復公告該「陽光學園」為
    未立案補習班，原告卻無視法令規定，仍然繼續招生、授課，經被告於九十一年
    六月五日予以拍照存證，並製作「現場紀錄表」並由其現場人員簽名確認，有該
    「現場紀錄表」及現場照片在卷可稽，原告有招生授課之行為，事證明確，所訴
    無非事後卸責之詞，不足採信。至所訴：「本人經濟壓力非常重，我也已損失很
    多了，解散又得全靠自己，我已盡了最大力氣，我已退費給現有學生」云云，縱
    認屬實，亦僅違規後態度之問題，無礙於原告違反補習及進修教育法之認定，被
    告核處十萬元罰鍰，亦屬相當。
六、綜上所述，原處分經核並無違誤，訴願決定予以維持，亦無不合，原告徒執前詞
    ，訴請撤銷，為無理由，應予駁回。本件適用簡易程序，故不經言詞辯論逕行判
    決。
據上論結，本件原告之訴為無理由，爰依行政訴訟法第九十八條第三項前段、第二百
三十三條第一項、第二百三十六條，判決如主文。
中    華    民    國      九十二        年      七      月      三      日
                               臺 北 高 等 行 政 法 院  第 六 庭
                                                    法  官  林樹埔
右為正本係照原本作成。
本件以訴訟事件所涉及之法律見解具有原則性者為限，始得於本裁定送達後十日內向
本院提出抗告狀（須按他造人數附繕本），並經最高行政法院許可後方得抗告。
中    華    民    國      九十二        年      七      月      三      日
                                                    書記官  陳圓圓


司法院資訊處製作；財團法人民間司法改革基金會備份。
